【裁判字號】    97,台非,544
【裁判日期】    971030
【裁判案由】    公共危險
【裁判全文】
最高法院刑事判決              九十七年度台非字第五四四號
上  訴  人  最高法院檢察署檢察總長
被      告  甲○○
上列上訴人因被告公共危險案件，對於台灣花蓮地方法院中華民
國九十年十一月五日第一審確定簡易判決（九十年度花交簡字第
一五三號，聲請簡易判決處刑案號：台灣花蓮地方法院檢察署九
十年度偵字第二二三五號），認為違背法令，提起非常上訴，本
院判決如下：
    主  文
原判決撤銷。
本件公訴不受理。
    理  由
非常上訴理由稱：「按對於被告無審判權者，應諭知不受理之判
決；又現役軍人犯陸海空軍刑法或其特別法之罪，依軍事審判法
之規定追訴審判之。刑事訴訟法第三百零三條第六款、軍事審判
法第一條第一項分別定有明文。查本件原判決以被告甲○○於民
國九十年七月十五日一時五十分許，飲酒後吐氣所含酒精成分達
每公升０點六一毫克，已不能安全駕駛動力交通工具，竟仍駕駛
Ｕ七－０二三一號自用小客車，於行經花蓮縣吉安鄉○○村○○
路六十二號前，因超車不當，與林志鴻所駕駛之Ｍ九－０五七號
營業用小客車發生對撞，復因車輛打滑，致擦撞李政諺所駕駛之
Ｕ六－八０八八號自用小客車，因論處被告以服用酒類，不能安
全駕駛動力交通工具而駕駛罪刑，固非無見。惟被告於八十九年
三月二十日入伍服志願役，並於九十四年八月二日退伍，有國防
部陸軍司令部九十七年九月二日國陸督法字第０九七００００九
七０號函及所附兵籍資料可稽（見台灣花蓮地方法院檢察署九十
七年度執聲非字第九號執行卷）；又被告上開犯行於當日被警查
獲，是被告於犯罪行為時及被發覺時，均係現役軍人；再其所犯
，依陸海空軍刑法第五十四條第一項規定：『服用毒品、麻醉藥
品、酒類或其他相類之物，不能安全駕駛動力交通工具而駕駛者
，處一年以下有期徒刑、拘役或新台幣十萬元以下罰金』，亦有
處罰明文。揆之首開說明，被告應依軍事審判法之規定追訴審判
，普通法院對之並無審判權。乃原判決竟誤為實體判決，自屬違
背法令。案經確定，且於被告不利，爰依刑事訴訟法第四百四十
一條、第四百四十三條提起非常上訴，以資糾正。」等語。
本院按：現役軍人犯陸海空軍刑法或其特別法之罪，應依軍事審
判法之規定追訴審判之，此觀軍事審判法第一條第一項規定甚明
，而陸海空軍刑法第五十四條第一項定有：「服用毒品、麻醉藥
品、酒類或其他相類之物，不能安全駕駛動力交通工具而駕駛者
，處一年以下有期徒刑、拘役或新台幣十萬元以下罰金」之處罰
明文，足見普通法院對於行為時及發覺時具有軍人身分，而觸犯
上揭犯罪之案件，並無審判權。倘檢察官誤向普通法院提起公訴
，法院應依刑事訴訟法第三百零三條第六款規定，諭知不受理之
判決。本件被告甲○○被訴於民國九十年七月十五日飲酒後已達
不能安全駕駛之程度，竟仍駕駛汽車撞及他車，釀致連環車禍，
當場為警查獲等情。因被告係於八十九年三月二十日志願入伍服
兵役，迄九十四年八月二日始退伍，有其兵籍資料在案可徵，足
見其上揭犯罪之行為時及發覺時為現役軍人。揆諸上揭說明，普
通法院並無審判權，原審竟誤為科刑之判決，自屬違背法令。案
經確定，且於被告不利，非常上訴意旨執以指摘，洵有理由，應
由本院予以撤銷，另為如主文第二項所示之判決，以資救濟。
據上論結，應依刑事訴訟法第四百四十七條第一項項第一款、第
三百零三條第六款，判決如主文。
中    華    民    國  九十七  年    十    月   三十   日
                      最高法院刑事第十一庭
                          審判長法官  花  滿  堂
                                法官  黃  正  興
                                法官  陳  東  誥
                                法官  林  錦  芳
                                法官  洪  昌  宏
      本件正本證明與原本無異
                                      書  記  官
中    華    民    國  九十七  年   十一   月    四    日
                                                      K


司法院資訊處製作；財團法人民間司法改革基金會備份。
